【裁判字號】    92,自,630
【裁判日期】    921126
【裁判案由】    偽造文書等
【裁判全文】
臺灣臺北地方法院刑事判決                          九十二年度自字第六三０號
    自  訴  人  甲○    男  五.
    被      告  乙○    男  六.
右列被告因偽造文書等案件，經自訴人提起自訴，本院判決如左：
    主  文
乙○無罪。
    理  由
一、自訴意旨略以：被告乙○及丙○○、邱翠芬因共同涉嫌偽造文書罪嫌，而由自訴
    人甲○另行向臺灣臺北地方法院檢察署提起告訴，自訴人於提出告訴時並已提出
    真正之文書影本即委託書及收據，經該署以八十八年度偵字第一八七二號提起公
    訴，經臺灣臺北地方法院以八十八年度訴字第一一八三號（下稱另案一審）判處
    被告丙○○有期徒刑四月，在另案一審時，被告乙○與丙○○、邱翠芬對於自訴
    人所提出之委託書及收據均無意見，因被告乙○、丙○○上訴，經臺灣高等法院
    以九十年度上訴字第二八六四號（下稱另案二審）受理，丙○○並選任張和怡擔
    任辯護人。於另案二審審理中，被告乙○與丙○○竟基於共同之犯意聯絡及意圖
    使自訴人受刑事處分，以自訴人所提之證物係影本為由，由丙○○之辯護律師張
    和怡，具狀提出與自訴人提出者不同而經變造之委託書及收據以行使，並於該案
    二審審理中使用變造之證據，其中委託書委託人即自訴人甲○部分除甲○印章外
    ，下方另捺印指印，而收據則多出「Ｐ‧Ｓ印章林德章一枚」、「此部份作廢」
    、「上列各項林德所有福座塔位共一百五十六位及其印章本人已取回」、「乙○
    」之記載，上開事項係丙○○串通被告乙○共同變造，因認被告涉犯刑法第二百
    十六條、第二百十條之行使變造私文書罪嫌、同法第一百六十五條使用變造之證
    據罪嫌及第一百六十九條第二項意圖使他人受刑事處分而使用變造之證據罪嫌等
    語，其餘如附件自訴狀影本。
二、按犯罪事實應依證據認定之，無證據不得認定其犯罪事實。又不能證明被告犯罪
    者，應諭知無罪之判決，刑事訴訟法第一百五十四條第二項、第三百零一條第一
    項分別定有明文。又事實之認定，應憑證據，如未能發現相當證據，或證據不足
    以證明，自不能以推測或擬制之方法，為裁判基礎（最高法院四十年台上字第八
    六號判例參照）。而告訴人之告訴，係以使被告受刑事訴追為目的，是其陳述是
    否與事實相符，仍應調查其他證據以資審認（最高法院五十二年台上字第一三０
    ０號判例參照）。且認定犯罪事實所憑之證據，雖不以直接證據為限，間接證據
    亦包括在內，然而無論直接證據或間接證據，其為訴訟上之證明，須於通常一般
    之人均不致有所懷疑，而得確信其為真實之程度者，始得據為有罪之認定，倘其
    證明尚未達到此一程度，而有合理之懷疑存在而無從使事實審法院得有罪之確信
    時，即應由法院為諭知被告無罪之判決（最高法院七十六年台上字第四九八六號
    判例參照）。又刑法第二百十條之偽造文書罪，指無制作權不法制作者而言，若
    自己之文書，縱有不實之記載，要難構成本條之罪（最高法院四十七年台上字第
    三六五號判例參照）。
三、本件自訴人認被告涉犯行使變造私文書罪嫌、使用變造證據罪嫌、意圖使他人受
    刑事處分而使用變造證據罪嫌，係以其所持有之委託書、收據、另案一審被告及
    丙○○對於前開委託書、收據均無意見之筆錄、另案二審張和怡為丙○○提出之
    答辯狀及該答辯狀後所附與自訴人提出有不同記載之委託書、收據影本各一份為
    其論據。
四、訊據被告乙○固不否認於另案二審中丙○○有委託張和怡提出答辯狀並提出與自
    訴人所提出者不同記載之委託書、收據等事實，惟被告堅決否認有何自訴人所指
    之上開犯行，被告乙○辯稱：委託書是自訴人及伊委託丙○○處理事務時所製作
    ，至於收據則是由丙○○書寫，分別交付與自訴人及伊，嗣因伊將林德印章交付
    予丙○○，所以丙○○才在伊那份收據上書寫「Ｐ‧Ｓ印章林德章一枚」，後來
    因為丙○○又將印章、林德所有福座一百五十六位還給伊，伊又詢問國稅局可以
    不用報遺產稅，所以伊才在收據上另行書寫「此部份作廢」、「上列各項林德所
    有福座塔位共一百五十六位及其印章本人已取回」、「乙○」之字樣，伊並無變
    造委託書及收據，且伊並沒有與丙○○寫高院的辯護狀等語。經查：
（一）就丙○○委託其辯護律師張和怡於另案二審中所提出之委託書影本，自訴人雖
      主張該委託書影本上所載自己捺印指紋部分係經偽造，然自訴人於另案以丙○
      ○及張和怡為被告自訴與本件相同之事實，經本院以九十一年度自字第五五四
      號審理，於該案審理時將丙○○所提出上開委託書之原本，配合自訴人於本院
      該案件調查中所提供之指紋，經本院送自訴人於該案件九十一年九月十七日訊
      問時主張之鑑定機關法務部調查局鑑定，鑑定中將被告丙○○提出委託書原本
      上記載為甲○之指紋編為甲類，將自訴人所提供之指紋編為乙類，鑑定結果為
      甲類指紋與乙類右拇指指紋相同之特徵點超過十二點，而認定二類指紋相同，
      係屬同一人指紋，且另說明鑑定方法係將二類指紋作紋線特徵點放大並逐一比
      對後，認有十四點紋線特徵相同，依據指紋學原理足以確認係屬同一人之指紋
      ，此有該局九十一年十二月三日所發調科貳字第○九一○○八二一六九○號函
      覆中、英文相關指紋鑑定紋線資料及本院判決書在卷可參（見本院九十一年度
      自字第五五四號卷），足見丙○○所委託之張和怡律師於另案二審中提出委託
      書上自訴人指紋部分為真正，另證人丙○○於本院審理時證稱：當時自訴人及
      被告二個兄弟代表所有繼承人委託伊辦事情，所以簽了蓋手印的委託書，兩個
      兄弟都有蓋且一式三份等語（見本院九十二年十一月五日審理筆錄），顯見上
      開丙○○委託張和怡律師於另案二審中所提出委託書影本應為真正，是尚難認
      被告乙○有與丙○○委託張和怡律師於另案二審中所提出之委託書影本係經變
      造之私文書及證據。
（二）丙○○委託張和怡律師於另案二審中所提出之收據影本部分：
    １、按偽造或變造文書係指無制作權者制作虛偽文書而言，其必須文書之名義人
        非屬真正，同時內容亦欠真實，始足當之。
    ２、查八十二年間丙○○受委託處理靈骨塔之事宜，丙○○當時曾制作收據分交
        自訴人及被告乙○各一份，而丙○○委託張和怡律師於另案二審中所提出之
        收據影本，其制作人為丙○○，且為被告乙○所執有等事實，此為自訴人所
        不爭執，復有收據影本附卷可稽，上開由丙○○於另案二審所提出之收據影
        本上，既無任何自訴人之署押或印文，顯見該收據係丙○○及被告乙○以自
        己名義制作之文書，並非以自訴人名義為之，故縱如自訴人所言該收據上之
        「Ｐ‧Ｓ印章林德章一枚」，「此部份作廢」、「上列各項林德所有福座塔
        位共一百五十六位及其印章本人已取回」、「乙○」之字樣內容有不實之記
        載云云，然揆諸前項說明，被告乙○及丙○○用自己名義所制作之收據其屬
        於自己之文書，係屬有權制作，又證人丙○○於本院審理時證稱：伊在乙○
        那份收據上書寫「Ｐ‧Ｓ印章林德章一枚」，而收據上之「此部份作廢」、
        「上列各項林德所有福座塔位共一百五十六位及其印章本人已取回」、「乙
        ○」之字樣為被告乙○等語（見本院九十二年十一月五日審理筆錄），與被
        告所述相符，則被告就其與丙○○嗣後就林德印章、靈骨塔位使用權狀等資
        料交付或返還之收受狀態，於自己執有之收據上註記，難認被告乙○及丙○
        ○就丙○○所提出收據上影本所記載之事項屬變造之行為，且亦無其他積極
        證據，足以證明被告與丙○○間並無如丙○○所提出收據影本上所載之行為
        ，即與變造私文書之構成要件有間，亦難僅以丙○○於另案二審所提出之收
        據影本上另記載自訴人持有收據所無之事項，即認被告乙○有行使變造之私
        文書及證據之行為。
五、再自訴人於另案以丙○○及張和怡為被告自訴與本件相同之事實，經本院以九十
    一年度自字第五五四號於九十二年四月十四日判決丙○○及張和怡無罪，經自訴
    人提起上訴，經台灣高等法院於九十二年七月十八日以九十二年度上訴字第一五
    九四判決駁回其上訴，經自訴人再向最高法院提起上訴，經最高法院以九十二年
    十月二日以最高法院九十二年度台上字第五五四二號判決駁回其上訴而確定，此
    分別有上開判決書附卷可稽。可見亦難認定被告有自訴人所指與丙○○共同變造
    委託書、收據及證據之行為。
六、綜上各節，丙○○委託張和怡律師於另案二審中所提出之收據及委託書影本並非
    變造之私文書及證據，自訴人所提出之證據並無法證明被告乙○與丙○○有何共
    同行使變造私文書、使用變造證據、意圖使他人受刑事處分而使用變造證據之犯
    行，此外，本院亦查無其他積極證據可證明被告有自訴人所指之犯行，揆諸前開
    規定及說明，本案既不能證明被告犯罪，即應為無罪判決之諭知。
據上論斷，應依刑事訴訟法第三百四十三條、第三百零一條第一項，判決如主文。
中      華      民      國    九十二    年     十一     月    二十六    日
                              臺灣臺北地方法院刑事第八庭
                                  審判長法  官  吳淑惠
                                        法  官  張筱琪
                                        法  官  陳德民
右正本證明與原本無異。
如不服本判決，應於判決送達後十日內向本院提出上訴狀(應抄附繕本)。
                                        書記官  葉志昭
中      華      民      國    九十二    年     十一     月    二十七    日


司法院資訊處製作；財團法人民間司法改革基金會備份。
